【裁判字號】    97,上易,1472
【裁判日期】    970829
【裁判案由】    傷害
【裁判全文】
臺灣高等法院刑事判決                97年度上易字第1472號
上  訴  人  臺灣板橋地方法院檢察署檢察官
被      告  丁○○
            戊○○
上列上訴人因傷害案件，不服臺灣板橋地方法院96年度易字第
2956號，中華民國97年4月25日第一審判決（起訴案號：臺灣板
橋地方法院檢察署96年度偵字第12455號），提起上訴，本院判
決如下：
    主  文
原判決撤銷。
丁○○、戊○○共同傷害人之身體，各處拘役伍拾日，如易科罰
金，均以新台幣壹仟元折算壹日；均減為拘役貳拾伍日，如易科
罰金，均以新台幣壹仟元折算壹日。
    事  實
一、丁○○於民國（下同）96年3月30日晚上7時許，在臺北縣中
    和市○○街467巷20弄166號前，因見丙○○酒後以言語辱罵
    其岳父鍾忠、岳母鍾曾送蓮，並以手推鍾曾送蓮，使鍾曾送
    蓮受有傷害（丙○○涉嫌傷害罪部份，未據告訴），因而心
    生不滿，竟與在場之戊○○基於傷害他人身體之犯意聯絡，
    分別以徒手共同毆打丙○○，致丙○○受有頭部外傷、鼻骨
    骨折併流鼻血、左肘瘀傷和擦傷、左眼眶周圍腫痛之傷害。
二、案經丙○○訴由臺北縣政府警察局中和分局報告臺灣板橋地
    方法院檢察署檢察官偵查起訴。
    理  由
一、證據能力部分：
  (一)證人李欣蓉於偵查中向檢察官所為之陳述，經查並無顯有不
    可信之情況，刑事訴訟法第159條之1第2項之規定，得為證
    據。
  (二)次按被告以外之人（包括證人、鑑定人、告訴人、被害人及
    共同被告等）於審判外之陳述雖不符刑事訴訟法第159條之1
    至之4等四條之規定，而經當事人於審判程序同意作為證據
    ，法院審酌該言詞陳述或書面陳述作成時之情況，認為適當
    者，亦得為證據；當事人、代理人或辯護人於法院調查證據
    時，知有刑事訴訟法第159條第1項不得為證據之情形，而未
    於言詞辯論終結前聲明異議者，視為有前項之同意，同法第
    159條之5定有明文。查，證人即告訴人丙○○警詢中之供證
    ，雖屬被告以外之人於審判外之言詞陳述，卷附對慈濟醫院
    、和平醫院驗傷診斷證明書、告訴人傷勢照片，雖屬被告以
    外之人於審判外之書面陳述，且無符合同法第159條之1至之
    4等前4條之情形，但證人丙○○所為之上開警詢筆錄內容，
    及卷附對慈濟醫院、和平醫院驗傷診斷證明書、告訴人傷勢
    照片，經本院當庭提示，被告均表示「沒意見」，而未經當
    事人於言詞辯論終結前聲明異議，是該等證言、證物，依刑
    事訴訟法第159條之5第2項規定，應具有證據能力。
  (三)被告從未爭執其在檢察官偵查中之自白，有何出於強暴、脅
    迫、利誘、詐欺、疲勞訊問、違法羈押或其他不正方法之取
    供情事；均合先敘明。
二、訊據被告丁○○、戊○○二人均矢口否認有何傷害犯行，辯
    稱：案發當日因告訴人丙○○與被告丁○○之岳父發生口角
    ，被告丁○○接獲其妻鍾維甯之通知，偕友人即被告戊○○
    前往勸架，並未出手毆打丙○○而施加傷害云云。惟查：
  (一)告訴人丙○○在本案於96年3月30日晚間與被告二人發生糾
    紛後，旋於同日前往臺北市立聯合醫院和平院區就診，經診
    斷受有：「頭部外傷、鼻骨骨折併流鼻血、左肘瘀傷和擦傷
    、左眼眶周圍腫痛」等傷害，有該院診斷證明書1紙在卷可
    稽（見偵查卷第22頁）。參諸證人即案發後據報至現場處理
    之中和分局秀山派出所警員乙○○在本院審理中到庭具結證
    稱：當時他們雙方都已經沒有作任何動作了，沒有人在毆打
    人；（問：當時告訴人是否有受傷？）有，他有受傷；他當
    時受傷的部位大部分是在臉部云云。另警員甲○○亦具結證
    稱：到現場的時候，他們雙方已經沒有在打架了，但是雙方
    都有受傷；（問：告訴人是否有受傷？）有，大部分是在臉
    部，好像是鼻子、嘴巴那邊有流血等語（以上均見本院97年
    8 月21日審判筆錄）。再審酌告訴人丙○○所提出診斷證明
    書之記載，其中「頭部外傷、鼻骨骨折併流鼻血、左眼眶周
    圍腫痛」等，尚非平日生活中常見之意外傷害。則告訴人指
    稱該等傷害係在本案爭執中所造成乙節，尚屬可信。
  (二)次按告訴人、證人之陳述有部分前後不符，或相互間有所歧
    異時，究竟何者為可採，法院仍得本其自由心證予以斟酌，
    非謂一有不符或矛盾，即應認其全部均為不可採信；尤其關
    於行為動機、手段及結果等之細節方面，告訴人之指陳，難
    免故予誇大，證人之證言，有時亦有予渲染之可能；然其基
    本事實之陳述，若果與真實性無礙時，則仍非不得予以採信
    ；最高法院74年台上字第1599號著有判例。經查：
    1.被告丁○○、戊○○共同毆打告訴人之經過，業據告訴人
      丙○○於警詢中指稱：96年3月30日晚間19時許，在臺北
      縣中和市○○街467巷20弄166號前，我在住家門口欲倒垃
      圾，這時一名女子（即鍾維屏）將機車停放在公寓大門前
      ，我見狀就跟她說妳這樣會影響交通，發生火警會阻礙大
      家逃生，這時她就回我說，你們姓李的很惡霸，經常佔用
      車位；我回說，我沒有機車和腳踏車，汽車也沒停這裡，
      妳為何要這樣說；... 這時又有另一名女子（即鍾維甯）
      出來幫腔，但我已不想跟她們吵架，於是便走進大門，這
      時發覺有一名女子推我，我不知確實之人，接著有二名男
      子（即丁○○、戊○○）出來，一人拉住我的左手臂，另
      一人拉住我的衣服，之後二人便將我推倒在地一起徒手打
      我，二名女子則在一旁叫囂，這時我聽到有人說警察來了
      ，但二人還是繼續打，直到警方到場他們才停手云云（見
      偵查卷第4頁）。於檢察官偵查中具結證稱：鍾維屏、鍾
      維甯其中一人推我，丁○○、戊○○才圍過來打我；...
      我是被圍毆，不知道是誰下手打我，而警察說是丁○○、
      戊○○二人在場他；... 們二人是一個人拉住我的衣服，
      另一人從正面攻擊我；戊○○有打我，但我不確定他打我
      哪裡等語（見偵查卷第45、46頁）。於原法院審理中具結
      證稱：當時被告二人徒手用拳頭打我的臉部、腹部，一個
      人從後方拉住我的衣服、架著我，另一個人從正面打我，
      何人從正面打我，我沒有印象，也不知道打我打了幾拳。
      我被人踹倒，當時我是下半身被攻擊後才倒地，但我無法
      判斷是何人踹我云云（見原審卷第第60至61頁）。由該證
      人丙○○前開所述，已明確指證係遭被告丁○○、戊○○
      共同攻擊。又查，本案發生經過之時間短暫，且人之記憶
      或僅片段，並非如錄影帶之可重複播放，是故告訴人在被
      圍毆慌亂中，無法詳確辨識究係遭何人、如何出手毆打，
      尚難認與常理有違。
    2.再查，證人即告訴人丙○○之姪女李欣蓉於檢察官偵查中
      具結證稱：當天我在樓上陽台看到我叔叔丙○○搬一個櫃
      子從5樓到1樓時，有二名女子還有老先生、老太太與我叔
      叔對嗆，後來那二名女子就叫她們的先生過來，那二個先
      生就開始用拳頭打我叔叔的身體和臉，接著我就去報警云
      云（見偵查卷第65頁）。
    3.告訴人丙○○所指述遭被告丁○○、戊○○共同毆打之經
      過，核與證人即李欣蓉於檢察官偵查中供證被告丁○○、
      戊○○共同毆打丙○○之情節，大致相符。雖其中告訴人
      丙○○所指述上前攻擊之被告二人，乃一人抓住其衣服，
      另一人自正面攻擊，與證人李欣蓉所稱被告二人均有出手
      毆打丙○○等情，尚非全然一致。然揆諸上揭最高法院74
      年台上字第1599號判例意旨，另參以：(1)被告丁○○於檢
      察官偵查中亦供陳：（問：有無毆打被告李？）當時我到
      場時，我看到他對著我80多歲的丈人在兇，我趕快站在我
      丈人的前面並推被告李，被告李往後倒，我還去扶他起來
      ；... （問：你出手推被告李，萬一被告受傷怎麼辦？）
      這是我不對，但是被告李（傳宗）不應該對一個80多歲的
      人這麼兇；被告李還把一個櫃子從2樓推下去等語（見偵
      查卷第36頁）。(2)告訴人丙○○在與被告二人發生爭執後
      ，旋於同日前往臺北市立聯合醫院和平院區就診，經診斷
      受有「頭部外傷、鼻骨骨折併流鼻血、左肘瘀傷和擦傷、
      左眼眶周圍腫痛」等傷害，有如前述。則告訴人丙○○所
      指在上揭時地，遭被告二人共同毆打之事實，應非出自虛
      構，而可採信。
  (三)本案事證已臻明確，被告二人之傷害犯行應堪認定。
三、核被告丁○○、戊○○共同傷害人之身體，所為均係犯刑法
    第277條第1項之傷害罪。被告二人間有犯意之聯絡及行為之
    分擔，皆為共同正犯。
四、原審未及詳查，遽為被告二人無罪諭知，尚有未洽。檢察官
    之上訴意旨執以指摘原審判決不當，為有理由，應由本院將
    原判決撤銷改判。爰審酌被告被告二人之犯罪動機、目的、
    手段、對告訴人所生危害，及犯後在法院審理中猶飾詞卸責
    ，絲毫未見悔意等一切情狀，各量處如主文所示之刑，並均
    諭知易科罰金之折算標準。又，被告犯罪時間在96年4月24
    日以前，所為係第277條第1項前段之傷害罪，合於減刑條件
    ，故上揭宣告刑應減刑為拘役貳拾伍日，並諭知易科罰金之
    折算標準。
據上論斷，應依刑事訴訟法第369條第1項前段、第364條、第299
條第1項前段，刑法第28條、第277條第1項前段、第41條第1項前
段，刑法施行法第1條之1，中華民國96年罪犯減刑條例第2條第1
項第3款，第7條第1項、第2項，判決如主文。
本案經檢察官張啟彬到庭執行職務。
中    華    民    國    97    年    8     月    29    日
                  刑事第十庭    審判長法  官 楊炳禎
                                      法  官 朱光仁
                                      法  官 陳博志
以上正本證明與原本無異。
不得上訴。
                                      書記官 陳嘉文
中    華    民    國    97    年    9     月    1     日
附錄本案論罪科刑法條全文：
刑法第277條第1項：
傷害人之身體或健康者，處3年以下有期徒刑、拘役或1,000 元
以下罰金。


司法院資訊處製作；財團法人民間司法改革基金會備份。
